【裁判字號】    92,自,31
【裁判日期】    920619
【裁判案由】    侵占
【裁判全文】
臺灣臺中地方法院刑事裁定                            九十二年度自字第三一號
    自  訴  人  乙○○
    被      告  甲○○
右列被告因侵占案件，經自訴人提起自訴，本院裁定如左：
    主  文
自訴駁回。
    理  由
一、自訴意旨詳如刑事自訴狀影本（如附件）所載。
二、按法院或受命推事（法官）於自訴案件第一次審判期日前訊問及調查結果，如認
    為案件有刑事訴訟法第二百五十二條至第二百五十四條之情形者，得以裁定駁回
    其自訴，刑事訴訟法第三百二十六條第三項定有明文。
三、本件自訴人認被告甲○○涉有刑法第三百三十五條第一項之侵占罪嫌，無非以被
    告於八十九年十月二十四日、十一月二十三日、十二月四日，分別向自訴人借貸
    新臺幣（下同）三十萬元、五十萬元、四十萬元，並開立同額本票三張作為擔保
    ，雙方約定應於近期全數歸還總額一百二十萬元之借款，惟屆期被告並未依約清
    償，且避不見面，嗣後自訴人於九十年間對被告提出詐欺刑事告訴，期間曾收回
    八萬三千元，但經臺灣臺中地方法院檢察署檢察官以九十年度偵緝字第四六二號
    為不起訴處分後，被告所欠餘款共一百十一萬七千元至今仍拖延不還，企圖占為
    己有，因認被告涉犯刑法第三百三十五條第一項之侵占罪嫌云云。
四、按犯罪事實應依證據認定之，無證據不得推定其犯罪事實。又不能證明被告犯罪
    者，應諭知無罪之判決，刑事訴訟法第一百五十四條、第三百零一條第一條分別
    定有明文。又認定不利於被告之事實，須依積極證據，苟積極證據不足為不利於
    被告事實之認定時，即應為有利於被告之認定，更不必有何有利之證據；又告訴
    人之告訴，係以使被告受刑事訴追為目的，是其陳述是否與事實相符，仍應調查
    其他證據以資審認（最高法院三十年上字第八一六號、五十二年台上字第一三○
    ○號判例參照）。再刑法上之侵占罪，以意圖為自己或第三人不法之所有，而擅
    自處分自己持有之他人所有物，即變更持有之意為不法所有之意，為其構成要件
    。若以自己或他人名義向人借貸，不能如數清償，自係民事上違背履行契約問題
    ，與侵占罪之要件不合，最高法院著有四十一年台非字第五七號判例可資參照。
五、訊據被告甲○○堅決否認有何自訴人所指之侵占犯行，辯稱：伊確實誠心誠意想
    歸還自訴人欠款，惟因現已四十歲年紀，工作不好找，且要扶養三歲幼兒，並無
    侵占之意思等語。查本件依自訴人之自訴意旨以觀，被告乃以自己名義向自訴人
    借貸，嗣後無法如數清償，核與侵占罪之要件不合，為屬民事糾葛，應循民事訴
    訟途逕解決；是本件依自訴人所舉之證據，無從確切證明被告有易持有為所有之
    侵占意思而有普通侵占犯行；此外，本院復查無任何積極事證足認被告有何自訴
    人所指之上揭犯行，從而本件應屬犯罪嫌疑不足，揆諸首揭法條及判例說明，爰
    以裁定駁回自訴。
據上論斷，應依刑事訴訟法第三百二十六條第三項、第二百五十二條第十款，裁定如
主文。
中      華      民      國    九十二    年      六      月    十九    日
                              臺灣臺中地方法院刑事第六庭
                                  審判長法  官  梁 堯 銘
                                        法  官  莊 深 淵
                                        法  官  洪 堯 讚
右正本證明與原本無異。
如不服本裁定應於送達後五日內向本院提出抗告狀。
                                        書記官
中      華      民      國    九十二    年      六      月    十九  日


司法院資訊處製作；財團法人民間司法改革基金會備份。
